臺灣高等法院臺南分院刑事判決　　　　　　九十三年度上更(一)字第九號　　Ｇ
　　　上　訴　人
　　　即　被　告　乙　○　○
　　　選任辯護人　黃　昭　雄
右上訴人因偽造有價證券案件，不服臺灣臺南地方法院九十年度訴字第二八九號中華
民國九十年四月十一日第一審判決（起訴案號：臺灣臺南地方法院檢察署九十年度偵
緝字第三四號），提起上訴，判決後由最高法院第一次發回更審，本院判決如左：
      主      文
原判決撤銷。
乙○○意圖供行使之用，而偽造有價證券，處有期徒刑壹年捌月，緩刑貳年。如附表
本票上關於偽造發票人許枝葉部分沒收。
      事      實
一、乙○○於民國八十八年三月廿日起招募民間互助會，自己擔任會首，約定活會每
    期繳交會款新台幣（下同）一萬六千元，死會每期繳交會款二萬元，並於會單註
    明「本會開立本票為憑」，嗣後乙○○因週轉失靈，恐會員甲○○○拒收以其名
    義簽發之本票，竟於八十八年十二月二十日在其位於台南巿裕民街六十九巷七號
    之三住處，意圖供行使之用，在其簽發之本票（票號：ＣＨ二六二六九○號、發
    票日：八十八年十二月二十日、面額：新台幣二萬元）上之發票人欄偽簽該次得
    標之會員許枝葉之署押，並持許枝葉存放於其處之印章盜蓋印文於上開本票上，
    而偽造本票乙紙後，再持向甲○○○收取該期之會款，致甲○○○誤以為許枝葉
    共同發票而交付會款。詎其後甲○○○標得會款後，乙○○未如期給付標得會款
    ，經甲○○○向許枝葉查詢時，始知悉上情而追索無著。
二、案經告訴人甲○○○訴請臺灣臺南地方法院檢察署檢察官偵查起訴。
      理      由
一、前揭犯罪事實業據告訴人甲○○○迭於偵查、原審時指訴歷歷，並有會單  本票
    、台灣台南地方法院八十九年票字第三二九七號民事裁定  八十九年南簡字第九
    八三號宣示判決筆錄各一份在卷可憑，且為被告所自承，被告上開自白與事實相
    符，應可憑採，而被告持本票給告訴人當收據用，即是流通使用，足認被告確有
    上揭行使偽造本票之事實。本件事證已甚明確，被告犯行堪以認定。
二、按本票為有價證券，被告意圖供行使之用，而偽造有價證券，並持之向被害人收
    取會款以作為憑據，核其所為，係犯刑法第二百零一條第一項之偽造有價證券罪
    ，被告偽造許枝葉署押及盜用許枝葉印章之行為均為偽造有價證券行為之一部，
    其行使偽造有價證券之低度行為應為偽造有價證券之高度行為所吸收，均不另論
    罪；又被告行使偽造有價證券，當然包含詐欺性質，亦不另論詐欺取財罪。另查
    ，被告因一時失慮而致犯罪，犯後已坦承犯行深表悔悟，而所偽造本票面額僅只
    二萬元，所造成之損害尚非重大，且已賠償被害人，犯罪情狀非無可憫，科以法
    定低度刑尚嫌過重，爰依刑法第五十九條之規定減輕其刑。
三、原審予以論罪科刑，固非無見，惟查：（一）偽造、變造之有價證券，不問屬犯
    人與否沒收之，固據刑法第二百零五條定有明文。惟票據法第十五條明定票據之
    偽造或票據上簽名之偽造，不影響於真正簽名之效力。查以被告本人名義簽發系
    爭面額二萬元之本票上，另在發票人欄偽造「許枝葉」之署押，及盜蓋許枝葉印
    章之印文為共同發票人，足見被告之上開簽名均為真正，其為發票人部分仍屬有
    效之票據，而僅「許枝葉」為共同發票人之部分係屬偽造情灼至明，是本件被告
    為發票人部分應不在依法沒收之列，原審未察，竟將之併予宣告沒收，尚有未洽
    被告上訴意旨認原審量刑過重，雖無理由，惟惟原判決既有可議，自應由本院將
    原判決撤銷改判。爰審酌被告素行、犯罪之動機、目的、手段及所造成危害、所
    得利益、已賠償被害人，經證人蔡國榮證述屬實、犯罪後態度等一切情狀，處如
    主文所示之刑，以資懲儆。又如附表本票一紙（發票人：乙○○、「許枝葉」、
    票號：ＣＨ二六二六九○號、發票日：八十八年十二月二十日、面額：新台幣貳
    萬元）雖未經扣案，惟不能證明已經滅失，是發票人欄偽造「許枝葉」部分蓋許
    枝葉印章之印文各一枚，均應依刑法第二百零五條之規定宣告沒收。另被告未曾
    受有期徒刑以上刑之宣告，有臺灣高等法院被告全國前案紀錄表及臺灣臺南地方
    法院檢察署刑案資料查註紀錄表各一紙在卷可憑，經此起訴審判之教訓，當知警
    惕，信無再犯之虞，且被告業已賠償被害人在案，本院認所宣告之刑，以暫不執
    行為適當，爰依刑法第七十四條第一款規定，宣告緩刑二年，以啟自新。
據上論斷，應依刑事訴訟法第三百六十九條第一項前段、第三百六十四條、第二百九
十九條第一項前段，刑法第五十九條、第二百零一條第一項、第二百零五條、第七十
四條第一款，罰金罰鍰提高標準條例第一條前段，判決如主文。
本案經檢察官吳萃芳到庭執行職務。
中    華    民    國      九十三      年      六      月      二        日
                                  臺灣高等法院臺南分院刑事第三庭
                                      審判長法官  楊    子    莊
                                            法官  莊    俊    華
                                            法官  陳    清    溪
右正本證明與原本無異。
如不服本判決，應於判決送達後十日內向本院提出上訴狀，其未敘述理由者並應於提
出上訴狀後十日內向本院補提理由書（應附繕本)。
                                      法院書記官  王    全    龍
中    華    民    國      九十三      年      六      月      四        日
附錄：本判決論罪科刑法條
刑法第二百零一條第一項：
意圖供行使之用，而偽造、變造公債票、公司股票或其他有價證券者，處三年以上十
年以下有期徒刑，得併科三千元以下罰金。
附表：
┌────────┬───┬───┬───┬─────┬─────┐
│  票        號  │發票日│到期日│金  額│發  票  人│偽造之部分│
├────────┼───┼───┼───┼─────┼─────┤
│ＣＨ二六二六九０│12.│未  填│二萬元│許  枝  葉│許  枝葉│
│                │      │      │      │乙  ○  ○│          │
└────────┴───┴───┴───┴─────┴─────┘
